# 同一控制下企业合并编制对比报表

提问人：julycy 时间：2015-04-22 08:45:03
甲公司原为一人有限公司（个人独资，股东为A），成立于 2008 年。 2013 年 5 月增资，引入新股东B，增资后B股东占比 75%，A股东占比 25%，B股东成为实际控制人。 2014 年 3 月，B股东将其持有的乙公司100%股权转让给甲公司，为同一控制下的合并。请问， 2014 年合并报表的期初数及对比报表如何编制（主要是针对 2013 年 5 月份之前的业务在合并报表中如何处理）。 由于刚接触合并报表的业务，请各位老师赐教。谢谢。

回答人：chenyiwei
如果A和B不是关联方，甲公司 2013 年 5 月之前的实际控制人是A，此后变为B，则应根据《企业会计准则解释第 6 号》第二条规定处理：
二、根据《企业会计准则第 20 号——企业合并》，在同一控制下的企业合并中，合并方在企业合并中取得的资产和负债，应当按照合并日在被合并方的账面价值计量。在被合并方是最终控制方以前年度从第三方收购来的情况下，合并方在编制财务报表时，应如何确定被合并方资产、负债的账面价值？ 答：同一控制下的企业合并，是指参与合并的企业在合并前后均受同一方或相同的多方最终控制，且该控制不是暂时性的。从最终控制方的角度看，其在合并前后实际控制的经济资源并没有发生变化，因此有关交易事项不应视为购买。合并方编制财务报表时，在被合并方是最终控制方以前年度从第三方收购来的情况下，应视同合并后形成的报告主体自最终控制方开始实施控制时起，一直是一体化存续下来的，应以被合并方的资产、负债(包括最终控制方收购被合并方而形成的商誉)
在最终控制方财务报表中的账面价值为基础，进行相关会计处理。合并方的财务报表比较数据追溯调整的期间应不早于双方处于最终控制方的控制之下孰晚的时间。 本解释发布前同一控制下的企业合并未按照上述规定处理的，应当进行追溯调整，追溯调整不切实可行的除外。
即，甲公司将乙公司 2013 年 5 月之后的报表纳入其合并报表，不再追溯到更早的期间。合并报表层面恢复的乙公司留存收益仅限于从2013 年 5 月起累积的金额，更早期间的留存收益不恢复。

提问人：19860208 时间：2015-12-25 14:46:29
是需要评估的，个人意见 可参照： 1 、属于按照国有资产资产法属于评估的范围的； 2 、如果涉及少数股东权益也还是建议评估一下； 3 、当是以股权作为对价时，因为是非货币出资，也需要评估。

回答人：chenyiwei
基本赞同此观点。虽然可能此次评估值不直接作为账务处理的依据，但是对于判断交易的公允性和合理性而言，公允价值信息仍然是不可替代的。